【裁判字號】    99,易,26
【裁判日期】    990318
【裁判案由】    贓物
【裁判全文】
臺灣臺南地方法院刑事判決                99年度易字第26號
公  訴  人  臺灣臺南地方法院檢察署檢察官
被      告  丙○○
選任辯護人  林士龍律師
            彭大勇律師
上列被告因贓物案件，經檢察官聲請以簡易判決處刑（98年度偵
字第14198號）， 本院受理後（98年度簡字第3045號），認為不
宜逕以簡易判決處刑，改依通常程序審理，判決如下：
    主  文
丙○○無罪。
    理  由
一、本件聲請簡易判決處刑意旨略以：被告丙○○於民國九十七
    年七月四日某時，在某不詳地點，應可預見某姓名年籍不詳
    之成年人所交付之ＮＯＫＩＡ牌行動電話一支（序號000
    000000000000號）並無正常包裝，且未有說明
    書、保證書等相關文件，該人亦未交代該物品之來源，即可
    能為來路不明之物品，竟仍不違背其本意，基於收受贓物之
    不確定故意，收受該行動電話，並搭配自己名義申請之00
    00000000號門號使用，嗣經警調閱該行動電話通聯
    紀錄而查獲。因認被告涉犯刑法第三百四十九條第一項之收
    受贓物罪嫌云云。
二、按犯罪事實應依證據認定之，無證據不得認定犯罪事實；又
    不能證明被告犯罪者，應諭知無罪之判決，刑事訴訟法第一
    百五十四條第二項、第三百零一條第一項分別定有明文。又
    按刑事訴訟法上所謂認定犯罪事實之證據，係指足以認定被
    告確有犯罪行為之積極證據而言，該項證據自須適合於被告
    犯罪事實之認定，始得採為斷罪資料；認定犯罪事實所憑之
    證據，無論係直接證據或間接證據，其為訴訟上之證明，須
    於通常一般之人均不致有所懷疑，而得確信其為真實之程度
    者，始得據為有罪之認定，倘其證明尚未達到此一程度，而
    有合理之懷疑存在，復無其他調查途徑可尋，法院即應為無
    罪之判決（最高法院二十九年上字第三一０五號、七十六年
    台上字第四九八六號判例參照）。再按刑事訴訟法第一百六
    十一條已於民國九十一年二月八日修正公布，其第一項規定
    ：檢察官就被告犯罪事實，應負舉證責任，並指出證明之方
    法。因此，檢察官對於起訴之犯罪事實，應負提出證據及說
    服之實質舉證責任。倘其所提出之證據，不足為被告有罪之
    積極證明，或其指出證明之方法，無從說服法院以形成被告
    有罪之心證，基於無罪推定之原則，自應為被告無罪判決之
    諭知（最高法院九十二年台上字第一二八號判例參照）。
三、本件公訴人認被告涉有上揭收受贓物犯嫌，無非係以證人丁○○、戊○○之證詞，另並有現場勘察照片、監視器翻拍照
    片等在卷可稽，且被告所供述之情節與卷附0000000
    000號行動電話雙向通聯紀錄有所出入，其真實性為何顯
    屬有疑，又被告既已坦承自他人處收受上開行動電話，且該
    人交付時亦未提供相關資料，被告亦未詢問該電話之來源，
    顯見被告應可預見該行動電話係屬來路不明之物品，而仍不
    違背其本意，加以收受，足認其主觀上有收受贓物之不確定
    故意，為其主要論據。訊之被告固坦承曾持有丁○○上開遭
    搶奪之行動電話，並搭配自己名義申請之00000000
    00號門號使用乙情，然堅決否認上開犯行，辯稱：伊不知
    上開行動電話為贓物，該行動電話係伊於九十七年七月間向
    戊○○所借用，且伊於九十七年六月至八月間不只一次向戊○○借用行動電話使用，且伊如果知道該行動電話是贓物的
    話，就不可能將之搭配自己申請之門號來使用等語。
四、經查：
(一)、程序部分（證據能力部分）：
１、按被告以外之人於審判外之陳述，經當事人於審判程序同意
    作為證據，法院審酌該言詞陳述或書面陳述作成時之情況，
    認為適當者，亦得為證據。當事人、代理人或辯護人於法院
    調查證據時，知有刑事訴訟法第一百五十九條第一項不得為
    證據之情形，而未於言詞辯論終結前聲明異議，視為有前項
    之同意，刑事訴訟法第一百五十九條之五定有明文。查證人
    戊○○於警詢之證言，為審判外之陳述而屬傳聞證據，及公
    訴人於偵、審中所提出之各項具傳聞性質之證據資料，公訴
    人、被告及被告之選任辯護人於本院審判程序中對於前述證
    人於警詢之證述及其他相關具傳聞性質之證據資料之證據能
    力，均表示無意見同意作為證據，且迄於言詞辯論終結前亦
    未聲明異議。本院審酌上開各項證據資料作成之情況，核無
    違法取證或其他瑕疪，且為證明本件犯罪事實所必要之重要
    關係事項，認為以之作為證據為適當，上開證人於審判外之
    陳述及其他相關證據資料，自得採為證據。
２、又按刑事訴訟法第一百五十九條之一第二項雖規定，被告以
    外之人於偵查中向檢察官所為之陳述，除顯有不可信之情況
    者外，得為證據。惟該被告以外之人（含共同被告、共犯、
    被害人、證人等），於偵查中向檢察官所為之陳述，性質上
    仍屬傳聞證據（即審判外之陳述），然因檢察官依法有訊問
    被告、證人及鑑定人之權，證人、鑑定人且須具結，而檢察
    官向被告以外之人所取得之陳述，原則上均能遵守法律規定
    ，不致違法取供，其可信性極高，為兼顧理論與實務，因而
    規定除顯有不可信之情況者外，得為證據（參考刑事訴訟法
    第一百五十九條之一立法理由）。故被告以外之人於偵查中
    向檢察官所為之陳述，既已依法具結，應有證據能力。經查
    ，證人戊○○於偵查中向檢察官所為之陳述，係就待證事實
    有重要關係之親身知覺、體驗事實所為之陳述，即居於證人
    之地位，依第一百八十六條第一項規定命其具結，使證人知
    悉其有據實陳述之義務，以擔保其證言之真實性，該供述證
    據即具證據能力，而檢察官於偵查中既已踐行人證之法定訊
    問程序，揆諸前揭規定，證人戊○○於偵查中向檢察官所為
    之陳述，即得作為證據。
(二)、實體部分：
１、被告所曾持有之上開行動電話乙支，原係丁○○所有，於九
    十七年三月二十五日上午九時五分許，在臺南縣永康市○○○路與東橋二街口，遭某姓名年籍不詳騎乘車牌號碼ＮＭ０
    －５７１號重型機車之人搶走乙節，業據證人丁○○於警詢
    中證述明確（詳臺南縣警察局永康分局南縣永警偵字第０九
    七０００六五六五號刑案偵查卷〈下稱五六五號警卷〉第十
    四頁、第十五頁；臺南縣警察局永康分局南縣永警偵字第０
    九七００二八四八八號刑案偵查卷〈下稱四八八號警卷〉第
    十二頁至第十四頁），並有現場勘察照片八幀及監視器翻拍
    照片四幀在卷（詳五六五號警卷第二十頁至第二五頁）可稽
    。另上開行動電話，於九十七年七月七日、九十七年七月十
    一至同年七月十九日，搭配在被告自己名義申請之0000
    000000號門號使用乙情，為被告所是認，並有該門號
    之雙向通聯紀錄一份存卷（詳五六五號警卷第二八頁至第三
    二頁；四八八號警卷第十六頁至第二八頁）可憑。然此，僅
    足證明上開行動電話確為贓物，且曾為被告持有使用之客觀
    事實，並不足證明被告持有上開行動電話時，主觀上即具有
    贓物之認識。
２、被告辯稱上開行動電話係伊於九十七年七月間向戊○○借得
    ，並於使用後於同年七月間在戊○○之臺南市○○區○○街
    一段四二二號之住處歸還給戊○○乙節，歷偵審始終一致，
    核與證人即被告之女友甲○○於九十九年二月十一日本院審
    理時結證：被告曾二次向證人戊○○借行動電話使用，第一
    次係九十七年六月中旬；第二次係九十七年七月初，因當日
    伊與被告在車上吵架，行動電話摔壞，被告就開車到戊○○
    家向戊○○借行動電話，伊雖未目睹借行動電話之全程，但
    有聽被告跟戊○○說有無空機借他使用，當時戊○○有拿出
    六、七支行動電話給被告挑，被告就挑其中一支，該支行動
    電話係ＮＯＫＩＡ牌，被告借用約二星期後，於九十七年七
    月二十一日左右，在戊○○臺南市○○區○○街之住家門口
    將該行動電話還給戊○○等語（詳本院卷第四一頁至第四三
    頁、第四五頁、第四八頁）相符。準此，被告上開所辯，顯
    非全然無據。
３、另證人甲○○復證稱：伊於九十七年五至七月間，與被告均
    蠻常去找戊○○，一星期大概都去找戊○○二、三次等語（
    詳本院卷第四七頁反面），而證人戊○○則於警詢及本院審
    理中證稱：伊於九十七年五、六月間，在伊臺南市○○區○○街一段四二二號住處，向被告購買海洛因及安非他命，共
    買過二十幾次；又於九十七年間在伊臺南市○○區○○街之
    住處，因被告帶毒品海洛因至伊住處時，會帶其女友甲○○
    一起來而看過甲○○，另伊於九十七年七月間因從事販賣毒
    品、向他人討債等工作，因怕販毒遭警查獲而同時持有四支
    行動電話，其中有包括ＮＯＫＩＡ牌之行動電話等語（詳四
    八八號警卷第六頁反面；本院卷第六三頁、第六五頁、第六
    六頁）。再參以證人甲○○與戊○○並無有何仇恨及金錢債
    務糾葛之相關證據，且業於本院審理時具結在案，當無甘冒
    刑法偽證罪責，而虛詞誣指戊○○而迴護被告之理！綜此，
    堪認證人甲○○證稱被告於九十七年七月初，至戊○○住家
    向戊○○借行動電話時，戊○○有拿出六、七支行動電話給
    被告挑，被告即挑中上開行動電話，嗣被告於九十七年七月
    二十一日左右交還戊○○等情，應堪採憑。
４、雖證人甲○○就被告於九十七年七月初，第二次向戊○○借
    用本案上開行動電話乙情中，戊○○是否提供多支行動電話
    供被告挑選乙節，與被告供陳第二次向戊○○借行動電話時
    ，戊○○係直接將本案上開行動電話交付，並未提供多支行
    動電話供其挑選等情不符（詳本院卷第七十頁反面），然其
    二人就本案上開行動電話，係被告於九十七年七月初向證人
    戊○○所借得之基本事實之陳述始終一致，復佐以證人戊○○有後述之瑕疵指證，是尚難僅以證人甲○○與被告之供述
    有上開不符之情，即遽認證人甲○○之證言，即屬全然虛構
    而不足採信。又若甲○○所述為虛捏，然其與被告係同居男
    女朋友關係，其為求取信於人，衡情大可直接與被告就何次
    向戊○○借用行動電話時，戊○○提供多支行動電話供被告
    挑選乙節加以串證，而無為相異陳述自暴供詞不符瑕疵之理
    ！況且，苟被告明知或可得而知上開行動電話為贓物，以現
    今警方可輕易藉由行動電話序號追查行動電話使用之人，被
    告斷無將自己名下申請之行動電話門號000000000
    0號ＳＩＭ插入該贓物行動電話以為平日之通聯工具，而自
    陷遭查獲之高度風險之理。稽上各情，被告辯稱本案上開行
    動電話係其於九十七年七月初，向戊○○借得乙節，尚非無
    據，應可採信。
５、證人戊○○雖於九十七年十月二十九日警詢中證稱：伊與被
    告為同學關係，但未曾於九十七年七月四日至同年七月十一
    日間借上開行動電話給被告使用，可能是被告知道伊在看守
    所羈押中故意栽贓，再者伊於九十七年七月初至同年七月二
    十四日這段期間與被告都沒有連絡，也不曾見面，亦不曾借
    行動電話給被告，被告更未於九十七年七月十二日在伊住家
    門口歸還伊上開行動電話，伊與被告雖係認識約十幾年的朋
    友，但很少連絡，大部分都是被告打電話給伊，或係被告有
    時來伊住家找伊打電腦等語（詳五六五號警卷第三頁、第四
    頁）；嗣證人戊○○於九十八年一月九日經警借提調查其是
    否為上開被害人丁○○遭搶奪案之行為人，證人戊○○於否
    認其為搶奪案之行為人後，並於同日警詢中主動檢舉：被告
    與張世昌等人非法持有槍械及毒品，並明確指陳於九十七年
    五、六月間，在被告女友父親臺南縣七股鄉之租屋處，看到
    被告與張世昌共同非法持有制式手槍二至三支、海洛因及安
    非他命等毒品作為販毒之用，又於九十七年七月間在張世昌
    臺南市○○街租屋處，看到被告、張世昌、柳玉銅等三人，
    分持制式手槍二至三支準備械鬥等語（詳四八八號警卷第三
    頁、第四頁）；後證人戊○○又於九十八年二月九日警詢中
    指證：伊於九十七年五、六月間，以伊000000000
    0號行動電話撥打被告之0000000000號行動電話
    ，在伊臺南市○○區○○街一段四二二號住處，向被告購買
    海洛因及安非他命，共買過二十幾次等語（詳四八八號警卷
    第六頁反面）。
６、依證人戊○○上開證述，其原證稱與被告很少連絡，九十七
    年七月初至同年七月二十四日這段期間與被告沒有連絡，也
    不曾見面；然嗣後卻又稱於九十七年五、六月間，以行動電
    話與被告連絡，並向被告購買高達二十幾次之毒品，更目擊
    被告非法持有槍械及毒品，且更於九十七年七月間看被告持
    制式手槍準備械鬥，前後所供顯有不一之瑕疵。雖證人戊○○於本院九十九年三月四日審判期日仍到庭結證，其未曾借
    過包括本案上開行動電話在內之行動電話給被告使用（詳本
    院卷第六四頁），然另證稱：伊於九十七年四月初向被告購
    買毒品海洛因六千元後，之後除有一次被告私底下未透過張
    世昌賣毒品海洛因給伊外，在伊於九十七年八月八日遭羈押
    前，最後一次與被告見面是九十七年七月二十五日，被告之
    女友甲○○於該日被抓，伊拿一萬元給被告幫甲○○交保等
    語（詳本院卷第六一頁反面、第六二頁正面、第六五頁反面
    ），經核亦與證人戊○○前述證述於九十七年五、六間向被
    告購買毒品二十幾次，且於九十七年七月間看被告持制式手
    槍準備械鬥等情不符。又證人戊○○係本案利害關係人，自
    難期於案發後，在無其他明確直接積極證據下，主動承認上
    開行動電話係其借與被告使用；況證人戊○○就本案同涉搶
    奪、贓物罪嫌，並遭偵查，是其就本案與被告間，要屬利害
    相反，立場互異，且更主動檢舉被告有前揭非法持有槍械及
    販賣毒品等犯行，其自有虛構證詞而推諉被告之可能，是尚
    難以戊○○前揭具有瑕疵且乏相當憑信性之證詞，遽為不利
    被告之認定。
７、公訴人雖以被告所供述之情節與卷附0000000000
    號行動電話雙向通聯紀錄有所出入，其辯稱之真實性為何顯
    屬可疑。查被告於警詢時辯稱其於九十七年七月四日至同年
    七月十一日向戊○○借用上開行動電話，並於同年七月十二
    日將該行動電話交還戊○○，經核與卷附00000000
    00號行動電話雙向通聯紀錄顯示，上開行動電話係於九十
    七年七月七日、九十七年七月十一日至同年七月十九日，搭
    配在被告自己名義申請之0000000000號門號使用
    乙情不符，然一般人除非特別記錄，否則實難正確供陳向他
    人借用物品使用之日期；另被告雖於九十八年三月三十日偵
    查中供陳其向戊○○借用本案上開行動電話時，當天僅有其
    二人在場，而未提及證人甲○○亦在場乙情，然時隔已久，
    且被告不止一次向戊○○借用行動電話，其因記憶模糊等因
    素而就有無他人在場一節，雖有不同之陳述，尚難遽認其所
    辯非實在；況按犯罪事實應依證據認定之，無證據不得推定
    其犯罪事實。刑事訴訟法第一百五十四條定有明文。故被告
    否認犯罪事實所持之辯解，縱屬不能成立，如無積極證據足
    以證明其犯罪行為，自不能以推測或擬制之方法，以為裁判
    基礎，最高法院七十九年度台上字第二五二八號判決意旨可
    供參照。依前說明，縱認本案上開行動電話確非被告於九十
    七年七月間向戊○○所借得，然本件公訴意旨亦未舉證證明
    被告究係於何時、在何地、向何人收受上開行動電話；又被
    告上開辯解縱認不足取，亦僅能推認被告確有管道取得上開
    行動電話，而被告取得上開行動電話之原因諸多，可能自為
    竊盜、侵占、詐欺、搶奪或為其他財產犯罪，亦可能係在不
    知為贓物之情況下自第三人處取得等情，是在無其他積極證
    據足資證明被告收受上開行動電話係明知為贓物，或可預見
    上開行動電話為贓物，仍不違背其本意而仍予收受之情況下
    ，則被告之辯解，縱前後不一或與事實不符，亦不能執為不
    利於被告事實之認定。
８、公訴意旨又認縱被告辯稱上開行動電話係於九十七年七月間
    ，向證人戊○○所借得乙情屬實，然戊○○施用毒品，無正
    當工作，又不尋常的持有大量很新的行動電話，且被告及證
    人甲○○均認戊○○持有大量行動電話很可疑，然被告仍自
    戊○○處收受上開行動電話，堪認被告有收受贓物之不確定
    故意。被告固供陳其曾二次向戊○○借行動電話使用，第一
    次戊○○持五、六支還算蠻新的行動電話供其挑選一支，第
    二次則真接交付其本案之上開行動電話使用，其並曾因好奇
    而詢問戊○○何以持有多支行動電話，且其向戊○○借行動
    電話使用時曾聽聞戊○○在從事討債的工件，戊○○並曾表
    示行動電話係向外勞收的等語（詳本院卷第七十頁、第七一
    頁）。惟被告於向戊○○借用行動電話時，見戊○○持有五
    、六支還算蠻新的行動電話，基於好奇而詢問戊○○，尚屬
    合理，又被告聽聞戊○○從事討債工作，戊○○並表示其之
    所以持有多支行動電話係因向外勞收的，衡以從事討債工作
    者，身上持有多支行動電話以供討債集團內部或與債務人連
    絡，並收購多支他人申請之行動電話使用，藉以避免警方之
    查緝，核與常情無違，且一人持有多支行動電話之原因甚多
    ，可能係為過濾朋友、節省通信費用、避免警方查緝等原因
    ，在無其他積極證據可資證明該等行動電話係贓物之情況下
    ，向持有多支行動電話之人借用行動電話使用，尚難遽認其
    應可預見其所借用之行動電話可能為來路不明之贓物，是尚
    難以公訴人所據上情，遽認被告向戊○○借用上開行動電話
    時，即具有收受贓物之不確定故意。
五、綜上所述，本件公訴意旨所據積極證據所為之證明並未達到
    於通常之人均不致有所懷疑，而得確信其為真實之程度，故
    不能遽為被告有罪之判斷。此外，復查無其他積極證據足資
    證明被告確可預見上開行動電話係屬來路不明之贓物，而仍
    不違背其本意，並加以收受之不法犯行，揆諸前述規定，既
    不能證明被告犯罪，自應為被告無罪判決之諭知。
據上論斷，應依刑事訴訟法第四百五十二條、第三百零一條第一
項，判決如主文。
本案經檢察官乙○○到庭執行職務。
中    華    民    國    99    年     3     月   18    日
                  刑事第十四庭  法  官  陳金虎
以上正本證明與原本無異。
如不服本判決應於收受本判決後10日內向本院提出上訴書狀，並
應敘述具體理由。如未敘述上訴理由者，應於上訴期間屆滿後20
日內向本院補提理由書狀（均須按他造當事人之人數附繕本）「
切勿逕送上級法院」。
                                書記官  蕭伊舒
中    華    民    國    99    年    3     月    18    日

司法院資訊處製作；財團法人民間司法改革基金會備份。
